【裁判字號】    99,訴,2180
【裁判日期】    990830
【裁判案由】    毒品危害防制條例
【裁判全文】
臺灣板橋地方法院刑事判決              99年度訴字第2180號
公  訴  人  臺灣板橋地方法院檢察署檢察官
被      告  甲○○
上列被告因違反毒品危害防制條例案件，經檢察官提起公訴（99
年度毒偵字第3981號、第4210號），並經本院合議庭裁定由受命
法官獨任進行簡式審判程序，本院判決如下：
    主  文
甲○○施用第一級毒品，累犯，處有期徒刑捌月；又施用第二級
毒品，累犯，處有期徒刑陸月，扣案之甲基安非他命貳包（均含
包裝袋，驗餘總淨重壹點參貳捌捌公克），均沒收銷燬之；又施
用第一級毒品，累犯，處有期徒刑捌月；又施用第二級毒品，累
犯，處有期徒刑陸月。應執行有期徒刑壹年拾月，扣案之甲基安
非他命貳包（均含包裝袋，驗餘總淨重壹點參貳捌捌公克），均
沒收銷燬之。
    事  實
一、甲○○前於民國88年間因施用第二級毒品案件，經本院以88
    年度毒聲字第7590號裁定送勒戒處所觀察、勒戒後，認無繼
    續施用毒品之傾向，於89年3 月8 日執行完畢釋放，由臺灣
    板橋地方法院檢察署檢察官於89年3 月8 日以89年度毒偵緝
    字第328 號為不起訴處分。另因違反麻醉藥品管理條例等案
    件，經本院以86年度訴字第1539號判決分別判處有期徒刑5
    月、5 年2 月，應執行有期徒刑5 年5 月，提起上訴後，先
    後經臺灣高等法院以86年度上訴字第6449號判決、最高法院
    以89年度台上字第3121號判決駁回上訴而確定。嗣於91 年9
    月19日因縮短刑期假釋出監，假釋期間併付保護管束，復於
    假釋期間內因施用第二級毒品案件，經本院以93年度簡字第
    4538號判決判處有期徒刑6 月確定，並與前開假釋經撤銷後
    之殘刑接續執行，另經本院以96年度聲減字第506 號裁定將
    前揭有期徒刑6 月減為有期徒刑3 月，而於96年8 月25日縮
    刑期滿執行完畢。
二、詎仍不知悛悔，於前開觀察、勒戒執行完畢釋放後5 年內，
    再於93年前間，因犯施用第二級毒品罪而遭本院判處罪刑後
    ，明知海洛因、甲基安非他命分係屬毒品危害防制條例第2
    條第2 項第1 款、第2 款所定之第一級、第二級毒品，不得
    持有、施用，仍分別基於施用第一級毒品海洛因、第二級毒
    品甲基安非他命之犯意，為下列之行為：(一)於99年5 月3 日
    某時許，在其位於臺北縣土城市○○路○ 段75巷18弄5 號3
    樓之住處內，以將香菸摻以毒品海洛因後點燃吸食之方式，
    施用第一級毒品海洛因乙次；(二)於99年5 月4 日中午12時許
    ，在上址住處內，以將甲基安非他命置於玻璃球內以火燒烤
    後，用鼻子吸食煙霧之方式，施用第二級毒品甲基安非他命
    乙次；(三)另於99年5 月11日某時許，在上址住處內，以將香
    菸摻以毒品海洛因後點燃吸食之方式，施用第一級毒品海洛
    因乙次；(四)又於99年5 月12日某時許，在上址住處內，以將
    甲基安非他命置入玻璃球內燒烤後產生煙霧吸食之方式，施
    用第二級毒品甲基安非他命乙次。嗣先後於99年5 月4 日下
    午1 時20分許、同年月12日上午9 時20分許，在其上址住處
    內為警查獲，其中第一次為警查獲時並扣得其所有供己施用
    之甲基安非他命毒品2 包（驗前總淨重1.3290公克、驗餘總
    淨重1.3288公克），再經警先後採集其尿液送驗後，檢驗結
    果均呈嗎啡、甲基安非他命之陽性反應，而查悉上情。
三、案經臺北縣政府警察局新莊分局、土城分局報告臺灣板橋地
    方法院檢察署檢察官偵查起訴及追加起訴。
    理  由
一、按本件被告甲○○所犯係死刑、無期徒刑、最輕本刑為3 年
    以上有期徒刑以外之罪，其於準備程序就前揭被訴事實為有
    罪之陳述，經受命法官告知簡式審判程序之旨，並聽取其與
    公訴人意見後，本院認無不得或不宜改依簡式審判程序進行
    之處，爰依刑事訴訟法第273 條之1 第1 項、第284 條之1
    ，裁定本件由受命法官獨任進行簡式審判程序，合先敘明。
二、上揭事實，業據被告於本院審理時供承不諱，且被告為警採
    集尿液送驗之結果，均呈現嗎啡、甲基安非他命之陽性反應
    ，分別有台灣檢驗科技股份有限公司99年5 月21日濫用藥物
    檢驗報告（檢體編號為：D0000000號）、99年5 月27日濫用
    藥物檢驗報告（檢體編號：H0000000號）、臺北縣政府警察
    局新莊分局偵辦毒品危害防制條例案被移送人姓名代碼對照
    表及臺北縣政府警察局土城分局偵辦毒品案尿液編號及姓名
    對照表各1 紙在卷可參，並有白色透明晶體2 包扣案可資佐
    證，且上開白色透明晶體經送驗後，確含有甲基安非他命成
    分（均含包裝袋，驗前總淨重1.3290公克、驗餘總淨重1.32
    88公克），亦有交通部民用航空局航空醫務中心99年5 月17
    日航藥鑑字第0993201 號鑑定書1 紙在卷可考。足徵被告之
    自白與事實相符，堪以採信。是本案事證明確，被告於前開
    時地，分別施用第一級毒品海洛因及第二級毒品甲基安非他
    命各2 次之犯行，洵堪認定。
三、按毒品危害防制條例於92年7 月9 日修正公布，自93年1 月
    9 日施行，其中第20條、第23條將施用毒品之刑事處遇程序
    ，區分為「初犯」及「5 年內再犯」、「5 年後再犯」，依
    其立法理由之說明：「初犯」，經觀察、勒戒或強制戒治後
    ，應為不起訴處分或不付審理之裁定；經觀察、勒戒或強制
    戒治執行完畢釋放後，「5 年內再犯」者，因其再犯率甚高
    ，原實施之觀察、勒戒及強制戒治既已無法收其實效，爰依
    法追訴或裁定交付審理。至於經觀察、勒戒或強制戒治執行
    完畢釋放後，「5 年後再犯」者，前所實施之觀察、勒戒或
    強制戒治已足以遮斷其施用毒品之毒癮，為期自新及協助其
    斷除毒癮，仍適用「初犯」規定，先經觀察、勒戒或強制戒
    治之程序。從而依修正後之規定，僅限於「初犯」及「5 年
    後再犯」二種情形，始應先經觀察、勒戒或強制戒治程序。
    倘被告於5 年內已再犯，經依法追訴處罰，縱其第3 次（或
    第3 次以上）再度施用毒品之時間，在初犯經觀察、勒戒或
    強制戒治執行完畢釋放5 年以後，已不合於「5 年後再犯」
    之規定，且因已於「5 年內再犯」，顯見其再犯率甚高，原
    實施觀察、勒戒或強制戒治，已無法收其實效，即應依該條
    例第10條處罰。（最高法院95年第7 次刑事庭會議決定意旨
    、95年度台非字第65號刑事判決意旨參照）。查本件被告因
    施用第二級毒品案件，經本院以88年度毒聲字第7590號裁定
    送勒戒處所觀察、勒戒後，認無繼續施用毒品之傾向，於89
    年3 月8 日執行完畢釋放，竟於93年間再因施用毒品案件，
    經本院以前開判決判處罪刑確定等情，有臺灣高等法院被告
    前案紀錄表1 份在卷可憑，是依上開說明，被告於前述觀察
    、勒戒執行完畢釋放後5 年內，再犯施用毒品罪，經本院判
    決有罪確定後，復犯本件施用海洛因、甲基安非他命毒品各
    2 次之犯行，本件犯行距前揭觀察、勒戒執行完畢釋放後雖
    逾5 年，惟核與毒品危害防制條例第20條第3 項所定「5 年
    後再犯」之立法意旨不符，揆諸上開說明，仍應予追訴、處
    罰。
四、論罪科刑及沒收：
(一)查海洛因、甲基安非他命分別係毒品危害防制條例第2 條第
    2 項第1 款、第2 款所稱之第一級、第二級毒品，不得非法
    持有及施用。核被告所為分別係犯毒品危害防制條例第10條
    第1 項、第2 項之施用第一級毒品罪、第二級毒品罪。被告
    持有第一級毒品海洛因、第二級毒品甲基安非他命之低度行
    為，皆各已為施用之高度行為所吸收，均不另論罪。又被告
    分別施用第一級毒品海洛因2 次及第二級毒品甲基安非他命
    2 次之犯行間，犯意各別，罪名互殊，應予分論併罰。再查
    ，被告有事實欄所載之前科紀錄，甫於96年8 月25日縮刑期
    滿執行完畢乙情，有上開前案紀錄表1 份在卷足憑，其於有
    期徒刑之刑執行完畢後，5 年內故意再犯本件有期徒刑以上
    之上開4 罪，均為累犯，皆應依法加重其刑。爰審酌被告雖
    經觀察、勒戒，卻仍未能斷戒施用毒品惡習，屢犯施用毒品
    之罪，顯見其戒治意志不堅，缺乏戒絕毒癮之動機，本應從
    重量刑以收刑罰教化之效，惟念其施用毒品係對己身殘害，
    並未造成他人具體危害，且於犯後坦承犯行，態度尚稱良好
    等一切情狀，酌情分別量處如主文所示之刑，並定其應執行
    之刑，以示儆懲。
(二)末查，扣案之白色透明晶體2 包經送驗結果，確含第二級毒
    品甲基安非他命之成分，業已認明如前，爰應依毒品危害防
    制條例第18條第1 項前段之規定，沒收銷燬之；又鑑定單位
    一般係以傾倒之方式，將包裝袋內之毒品倒出而與包裝袋分
    離而稱重，必要時，輔以刮杓刮取袋內毒品，然無論依何種
    方式分離，包裝袋內均有極微量之毒品殘留，業經法務部調
    查局以93年3 月19日調科壹字第09300113060 號函釋在案，
    並為本院職務上已知之事實，足認本件用以包覆扣案甲基安
    非他命之包裝袋2 只，其內均含有極微量之毒品殘留而無法
    析離，應整體視為扣案之第二級毒品甲基安非他命，不問屬
    於犯人與否，俱依前開規定併予沒收銷燬之。至於鑑驗耗用
    之毒品既已滅失，自無庸宣告沒收銷燬，附此敘明。
據上論斷，應依刑事訴訟法第273 條之1 第1 項、第299 條第1
項前段，毒品危害防制條例第10條第1 項、第2 項、第18條第1
項前段，刑法第11條、第47條第1 項、第51條第5 款，判決如主
文。
本案經檢察官陳旭華到庭執行職務。
中    華    民    國    99    年    8     月    30    日
                  刑事第十庭  法  官 鄭凱文
以上正本證明與原本無異。
如不服本判決應於收受本判決後10日內向本院提出上訴書狀，並
應敘述具體理由，如未敘述上訴理由者，應於上訴期間屆滿後20
日內補提理由書狀於本院（均須按他造當事人之人數附繕本）「
切勿逕送上級法院」。
                              書記官 陳筱惠
中    華    民    國    99    年    8     月    30    日
附錄本案論罪法條：
毒品危害防制條例第10條
施用第一級毒品者，處6 月以上5 年以下有期徒刑。
施用第二級毒品者，處3 年以下有期徒刑。

司法院資訊處製作；財團法人民間司法改革基金會備份。
